【裁判字號】    90,易,698
【裁判日期】    900619
【裁判案由】    詐欺
【裁判全文】
臺灣彰化地方法院刑事判決                            九十年度易字第六九八號
    公  訴  人  臺灣彰化地方法院檢察署檢察官
    被      告  甲○○
右列被告因詐欺案件，經檢察官提起公訴（九十年度偵字第四一八號），本院判決如
左：
    主  文
甲○○連續意圖為自己不法之所有，以詐術使人將本人之物交付，處有期徒刑壹年陸
月。
    事  實
一、甲○○於王能幸律師事務所擔任業務員工作，因經濟狀況不佳，缺錢繳納會款，
    於民國八十九年十月二十八日、九日，經其友人謝昌和介紹認識甫因詐欺案，由
    台灣彰化地方法院檢察署檢察官諭令各以新台幣（下同）二萬元交保之乙○○、
    丙○○二人，得知該二人不諳法律程序，亟思尋求協助之時，竟萌意圖為自己不
    法所有之概括犯意，先於同年月三十一日上午九時許，以電話對丙○○詐稱：案
    件我已看過，你們都坦承供述，但應先各繳交「具保金」六萬元及閱卷費三千五
    百元，才可以具保‧‧‧等語，旋於同日十一時許左右，前往彰化縣秀水鄉鶴鳴
    村永興巷四十五號乙○○住處，並提出其撰寫之「刑事聲請提出現金保狀」，以
    取信乙○○、丙○○二人，致乙○○、丙○○二人因不諳法律程序而陷於錯誤，
    各交付六萬元及所謂閱卷費三千五百元予甲○○。得手後，甲○○又於同年十二
    月底某日，以電話通知丙○○，表示丙○○與乙○○繳交之「具保金」不足，每
    人需再補繳二萬元，其將於九十年一月六日中午十二時三十分許，前往前揭乙○○住處收取等語。至此乙○○發覺有詐，乃於九十年一月五日向台灣彰化地方法
    院檢察署政風室提出檢舉，由該署檢察官指揮法務部調查局彰化縣調查站調查員
    ，於同日中午十二時三十分許，甲○○在上開乙○○住處，向乙○○、丙○○分
    別收取「具保金」二萬元及所謂「裁判費」三千六百八十元後，當場加以逮捕。
二、案經法務部調查局彰化縣調查站移送台灣彰化地方法院檢察署檢察官偵查起訴。
    理  由
一、右揭事實，迭據被告於調查員、檢察官訊問中及檢察官聲請羈押而由本院法官訊
    問時供承明白，核與被害人乙○○、丙○○指訴之情節相符，並有被告名片、被
    害人等交付被告之仟元鈔票、現場監聽錄音帶、譯文及被告書寫之「刑事聲請提
    出現金保狀」等件在卷可稽，復經本院當庭播放上開錄音帶勘驗屬實。被告於本
    院審理時雖翻異前供，辯稱伊向乙○○、丙○○收取之金錢係委任律師及閱卷之
    費用，且伊亦曾告知乙○○及丙○○，案件如未辦理，會將錢還給渠等，故伊並
    未詐欺乙○○及丙○○云云。然查被害人等所以交付被告金錢，並非用以委任律
    師，乃因被告詐騙渠等應繳納具保金之故，此非但已據被告於調查員、檢察官訊
    問中及檢察官聲請羈押而由本院法官訊問時供認甚詳。且其於九十年一月六日前
    往被害人乙○○住處，收取金錢，經乙○○詢以：「不是律師費用？」時，亦答
    覆稱：「沒有啦，要收那個，我會明講。」一語明確，亦有上開監聽錄音足據。
    參以上開監聽錄音中被告另向被害人稱：「你們的事，我和法官講好了。」、「
    我原認為以前舊的具保是六萬，結果是陳定南改的，改為八萬元。」等全屬無稽
    、施詐之語，以及被告供認其向被害人等收取之十二萬三千五百元，業由其繳納
    會款，花用殆盡等情，足認被告所辯，要屬卸責之詞，不足採信。事證明確，被
    告犯行堪以認定。
二、被害人等第一次交錢予被告，確係因陷於錯誤而為之，是該次被告所為詐欺犯行
    ，即屬既遂。惟被害人等第二次交錢予被告，則係因渠等發覺有詐，向台灣彰化
    地方法院檢察署政風室提出檢舉之後，為配合辦案，蒐集證據而為，並非陷於錯
    誤之故，是該次被告所為詐欺犯行，乃屬未遂。故核被告所為，係犯刑法第三百
    三十九條第一項之詐欺取財罪及第二項之詐欺取財未遂罪。其先後二次犯行，時
    間緊接，犯罪構成要件相同，顯係基於概括犯意反覆為之，應依連續犯之規定，
    以詐欺取財之一罪論，並依法加重其刑。爰審酌被告所為破壞司法信譽甚鉅，及
    其犯罪之動機、目的、手段、詐騙之金額不多，並犯罪後尚不知悔悟，猶圖卸責
    等一切情狀，量處如主文所示之刑，以資懲儆。
據上論斷，應依刑事訴訟法第二百九十九條第一項前段，刑法第五十六條、第三百三
十九條第一項，罰金罰鍰提高標準條例第一條前段，判決如主文。
中      華      民      國    九十      年      六      月     十九     日
                                臺灣彰化地方法院刑事第三庭
                                    法      官  廖  國  佑
右正本證明與原本無異。
如不服本判決，應於判決送達後十日內，向本院提出上訴狀( 須附繕本 )。
告訴人或被害人對於判決如有不服具備理由請求檢察官上訴者，其上訴期間之計算係
以檢察官收受判決正本之日期為準。
                                    法院書記官  卓  俊  杰
中      華      民      國    九十      年      六      月     二十一   日
刑法第三百三十九條
意圖為自己或第三人不法之所有，以詐術使人將本人或第三人之物交付者，處五年以
下有期徒刑、拘役或科或併科一千元以下罰金。
以前項方法得財產上不法之利益或使第三人得之者亦同。
前二項之未遂犯罰之。


司法院資訊處製作；財團法人民間司法改革基金會備份。
